臺灣高等法院民事裁定  
108年度抗字第1619號
抗  告  人  戴永松    住○○市○○區○○路0段00巷00弄00                      ○0號0樓
上列抗告人因與相對人德明財經科技大學間停止執行事件，對於
中華民國108年11月26日臺灣士林地方法院108年度聲字第243號
裁定提起抗告，本院裁定如下：
      主  文
抗告駁回。
抗告訴訟費用由抗告人負擔。
      理  由
一、聲請及抗告意旨略以：相對人以原法院101年度重訴字第116
    號確定判決（下稱系爭確定判決）為執行名義，向原法院民
    事執行處以108年度司執字第45014號返還房屋強制執行事件
    （下稱系爭執行事件），聲請伊返還臺北市○○區○○路0段00
    巷00弄00○0號3樓及4樓、21之2號4樓房屋（下合稱系爭房屋
    ，分稱逕以樓層號代之）等為強制執行，然伊已向原法院提
    起109年度重訴字第13號債務人異議之訴事件（下稱本案訴
    訟），倘不停止執行，將受有難以補償之損害，然原裁定核
    定之擔保金額實屬過高，願以新臺幣（下同）63萬8,000元
    供擔保，聲請停止執行等語，並聲明廢棄原裁定。
二、按強制執行程序開始後，除法律另有規定外，固不停止執行
    ，惟於提起異議之訴時，法院因必要情形或依聲請定相當並
    確實之擔保，得為停止執行之裁定，此觀強制執行法第18條
    第1項、第2項之規定自明。又法院依上開規定定擔保金額而
    准許停止強制執行之裁定者，該項擔保係備供債權人因停止
    執行所受損害之賠償，其數額應依標的物停止執行後，債權
    人未能即時受償或利用該標的物所受之損害額，或其因另供
    擔保強制執行所受之損害額定之，非以標的物之價值或其債
    權額為依據（最高法院91年度台抗字第429號裁定要旨參照
    ）。申言之，應以債權人因執行程序之停止，致原預期受償
    之時間延後所生之損害，為酌定擔保數額之依據。
三、查相對人持系爭確定判決及確定證明書為執行名義，聲請抗
    告人返還系爭房屋及給付64萬5,967元，及自100年12月3日
    起至返還房屋之日止，按月給付1萬1,584元之範圍內為強制
    執行，經系爭執行事件受理在案，抗告人並已提起本案訴訟
    等情，業經本院調取系爭執行事件卷宗查核屬實，並有民事
    強制執行聲請狀（本院卷第61至63頁）、本案訴訟起訴狀（
    原法院卷第34至40頁）及本院公務電話紀錄（本院卷第57頁
    ）在卷可參。原法院調卷審查後認有必要准予停止執行，自
    屬有據。惟查，系爭執行事件之強制執行內容係命抗告人返
    還系爭房屋，並給付相當於租金之不當得利，是相對人因停
    止執行可能遭受之損害，即為本案訴訟終結前，不能利用系
    爭房屋所受相當於租金之損失，及遲延取回不當得利金錢部
    分之法定遲延利息損失，而非系爭房屋之價額及該相當於租
    金之不當得利。又本案訴訟係屬得上訴第三審事件，有108
    年度補字第1102號裁定可佐（本院卷第43頁），依各級法院
    辦案期限實施要點第2條規定民事通常程序第一審審判案件1
    年4個月、第二審審判案件2年、第三審審判案件1年，合計4
    年4個月，惟自108年9月3日本案訴訟繫屬（本案訴訟收狀戳
    ，原法院卷第34頁）迄今已經過4個月，預計尚約需4年（即
    48個月）得終結確定。再者，參照系爭確定判決所載，系爭
    房屋為87年8月前完工、均為5層樓之公寓（本院卷第33頁）
    。抗告人自承已將系爭房屋出租，並提出100年12月8日房屋
    租賃契約、公證書、108年3月26日房屋租賃契約書等為證（
    原法院卷第20至33頁），參照上開租賃契約所載，21之3號4
    樓房屋（面積66.43平方公尺，約20.1坪），自108年4月至1
    09年3月間每月租金1萬7,000元（下稱A契約，原法院卷第29
    頁），另21之3號3樓房屋（面積66.43平方公尺，約20.1坪
    ）及21之2號4樓房屋（面積68.81平方公尺，約20.8坪）合
    併出租，於100年12月起至110年12月間每月租金1萬元（下
    稱B契約，原法院卷第20頁）。審酌A契約簽立時間與本案訴
    訟起訴時點較為相近，換算A契約每坪單價為846元（17,000
    元÷20.1坪≒846元，元以下四捨五入）。至於B契約簽約時間
    距今已逾8年，且2戶房屋之租金低於A契約1戶房屋之租金，
    難認與目前市價相符，尚難將B契約採為本件核定租金之參
    考。復參照內政部實價登錄網站上近二年內與系爭房屋相同
    路段建物，有內湖路一段737巷1至30號、屋齡38年之公寓，
    面積24.81坪，於107年11月間以每月租金2萬4,000元出租之
    交易紀錄，經換算每坪租金單價為967元，此有不動產交易
    實價查詢服務網之交易資料在卷可稽（本院卷第67頁），A
    契約每坪單價與鄰近不動產於一定期間內所登錄之租賃價格
    差距不大，應可供作核定本件租金之基準，而21之3號3樓與
    同號4樓房屋面積相同，與21之2號4樓房屋面積大小相近，
    故3戶房屋每月租金各以1萬7,000元計算。是關於相對人於
    停止執行時間可能遭受系爭房屋無法利用之相當於租金之損
    失應估算為244萬8,000元（17,000元×3戶×48月），已高於
    原裁定主文第1項核定命抗告人供擔保金額210萬元。另就金
    錢強制執行部分，其擔保金應以相對人於停止執行期間未能
    利用該金錢而可能受有利息之損失為認定，並得依民法233
    條第1項前段、第203條規定按週年利息5％計算。又相對人請
    求執行之金錢為64萬5,967元，及自100年12月3日起至返還
    房屋之日止，按月給付1萬1,584元，後者經計算迄今已超過
    111萬元（11,584元×12個月×8年＝111萬2,064元）。則相對
    人於停止執行期間未能利用之金額逾175萬元（64萬5,967元
    ＋111萬2,064元＝175萬8,031元），可能受有利息之損失應估
    為35萬元（175萬元×5％×4年）。以上合計279萬8,000元（24
    4萬8,000元＋35萬元），原裁定未依上開各項核定抗告人應
    提供之擔保金額，雖有未洽，然原裁定主文第1項命抗告人
    供擔保金額210萬元，相對人並未聲明不服，本院尚不得更
    為不利益抗告人之裁判。從而，抗告意旨指摘原裁定不當，
    聲明廢棄，為無理由，應予駁回。
四、據上論結，本件抗告為無理由，爰裁定如主文。
中　　華　　民　　國　　109 　年　　1 　　月　　30　　日
                  民事第二庭
                        審判長法  官  陳容正
                              法  官  王怡雯
                              法  官  紀文惠
正本係照原本作成。
本裁定除以適用法規顯有錯誤為理由外，不得再抗告。如提起再
抗告，應於收受送達後10日內委任律師為代理人向本院提出再抗
告狀。並繳納再抗告費新臺幣１千元。
中　　華　　民　　國　　109 　年　　1 　　月　　30　　日
                              書記官  李昱蓁